【裁判字號】    95,訴,2237
【裁判日期】    950728
【裁判案由】    毒品危害防制條例
【裁判全文】
臺灣高雄地方法院刑事判決              95年度訴字第2237號
公  訴  人  臺灣高雄地方法院檢察署檢察官
被      告  乙○○
上列被告因毒品危害防制條例案件，經檢察官提起公訴（95年度
毒偵字第4330號），嗣因被告就被訴事實為有罪之陳述，本院並
聽取當事人之意見後，改依簡式審判程序進行，判決如下：
    主  文
乙○○施用第一級毒品，處有期徒刑捌月，扣案第一級毒品海洛
因陸包（合計淨重貳點貳玖公克，空包裝總重壹點捌公克）沒收
銷燬之；又施用第二級毒品，處有期徒刑肆月。應執行有期徒刑
拾壹月，扣案第一級毒品海洛因陸包（合計淨重貳點貳玖公克，
空包裝總重壹點捌公克）沒收銷燬之。
    事  實
一、乙○○前於民國88年間，因施用毒品案件，經本院以88年度
    毒聲字第5500號裁定送強制戒治，於91年2 月25日強制戒治
    期滿執行完畢，於翌日出屏東戒治所，經台灣高雄地方法院
    檢察署檢察官於91年3 月12日以91年度戒毒偵字第247 號為
    不起訴處分。詎乙○○仍未戒除毒癮，竟基於施用第一級毒
    品海洛因之犯意，於上開強制戒治期滿釋放後之5 年內，於
    95年5 月6 日中午12時30分許回溯24小時內之某時，在高雄
    市○○區○○路38號空地，以將海洛因摻入蒸餾水中用針筒
    注射之方式，施用第一級毒品海洛因1 次。復另基於施用第
    二級毒品甲基安非他命之犯意，於上開強制戒治期滿釋放後
    之5 年內，於95年5 月6 日中午12時30分許回溯24小時內之
    某時，在高雄市○○區○○路38號空地，以不詳方式，施用
    第二級毒品甲基安非他命1 次。嗣於95年5 月6 日上午11時
    許，在高雄市○○區○○路38號空地，因行跡可疑，為警盤
    查，並經採集其尿液，及於在場人張勝發（檢察官另案偵辦
    ）之上衣口袋內扣得第一級毒品海洛因6 小包（合計淨重2.
    29 公 克，空包裝總重1.80公克），而悉上情。
二、案經高雄市政府警察局小港分局報告台灣高雄地方法院檢察
    署檢察官偵查起訴。
    理  由
壹、程序方面：
    按本件被告所犯係死刑、無期徒刑、最輕本刑為3 年以上有
    期徒刑以外之罪，其於準備程序就前揭被訴事實為有罪之陳
    述，經受命法官告知簡式審判程序之旨，並聽取其與公訴人
    之意見後，本院認無不得或不宜改依簡式審判程序進行之處
    ，爰依刑事訴訟法第273 條之1 第1 項、第284 條之1 ，裁
    定本件由受命法官獨任進行簡式審判程序，合先敘明。
貳、實體方面：
一、訊據被告對於上揭犯罪事實坦承不諱，本院復審酌：
  (一)查被告前於民國88年間，因施用毒品案件，經本院以88年度
    毒聲字第5500號裁定送強制戒治，於91年2 月25日強制戒治
    期滿執行完畢，於翌日出屏東戒治所，經台灣高雄地方法院
    檢察署檢察官於91年3 月12日以91年度戒毒偵字第247 號為
    不起訴處分之事實，有本院被告院內索引卡紀錄表、臺灣高
    等法院被告前案紀錄表、臺灣高雄地方法院檢察署刑案資料
    查註紀錄表各1 份在卷可按。是被告於涉本案之前，業曾犯
    施用毒品，並於強制戒治期滿後，再經檢察官不起訴處分確
    定甚明。
  (二)次查，經警將被告於上開時地遭查獲時所採集之尿液送驗結
    果，係呈嗎啡及甲基安非他命陽性反應，此有高雄市立凱旋
    醫院95年5月15日編號A00000000號濫用藥物尿液檢驗報告、
    嫌疑人尿液代碼與姓名對照表附卷可稽。
  (三)又於上開時地扣得之海洛因粉末共6 包，經送驗結果，均係
    第一級毒品海洛因屬實（合計淨重2.29公克，空包裝總重1.
    80公克），此有法務部調查局調科壹字第220023726 號鑑定
    通知書乙份在卷為佐。
  (四)準此而論，被告之尿液經檢驗結果，既係呈嗎啡及甲基安非
    他命陽性反應，且扣案物品亦檢驗出海洛因陽性反應，顯見
    被告應有在前揭犯罪時間施用第一級毒品海洛因、第二級毒
    品甲基安非他命之行為甚明。
二、查海洛因及甲基安非他命分屬毒品危害防制條例第2 條第2
    項第1 款所規定之第一級毒品及同條項第2 款所規定之第二
    級毒品，核被告所為，係犯毒品危害防制條例第10條第1 項
    施用第一級毒品罪及同條第2 項施用第二級毒品罪。被告持
    有第一、二級毒品，復分別進而施用，其持有毒品之低度行
    為，應分別為施用第一、二級毒品之高度行為所吸收，均不
    另論罪。又被告所犯施用第一級毒品罪及施用第二級毒品罪
    間，犯意各別，罪名互異，亦應分論併罰之。
三、本院審酌被告施用毒品，足以戕害其身心，滋生其他犯罪，
    惡化治安，嚴重損及公益，且被告前曾犯施用毒品，經強制
    戒治期滿並經不起訴處分，竟於短期內再為本件施用毒品犯
    行，顯見其不思悔改，自制力亦顯不佳；惟另考量被告於犯
    後即能坦承犯行，而其施用毒品行為於本質上係屬自我戕害
    行為，反社會性之程度應屬較低等一切情狀，酌情分別量處
    如主文所示之刑，並定其應執行之刑，以資懲儆。而刑法第
    51條業於民國94年1 月7 日修正公布，並於95年7 月1 日施
    行，修正前刑法第51條規定：「數罪併罰，分別宣告其罪之
    刑，依左列各款定其應執行者：」其中第5 款規定：「宣告
    多數有期徒刑者，於各刑中之最長期以上，各刑合併之刑期
    以下，定其刑期。但不得逾二十年。」，修正後刑法第51條
    第5 款則規定：「宣告多數有期徒刑者，於各刑中之最長期
    以上，各刑合併之刑期以下，定其刑期。但不得逾三十年」
    ，經比較結果，修正後刑法並非較有利於行為人，依刑法第
    2 條第1 項前段之規定，仍應依修正前刑法第51條第5 款，
    定其應執行之刑。又扣案海洛因共計6 包（合計淨重2.29公
    克，空包裝總重1.80公克），均屬第一級毒品，爰依毒品危
    害防制條例第18條第1 項前段規定，併予宣告沒收銷燬之（
    其包裝因包覆該毒品，其上顯留有該毒品之殘渣，衡情自難
    與之剝離，當應整體視之為毒品，連同該包裝併予宣告沒收
    銷燬之）。至鑑驗耗用之第一級毒品海洛因既已滅失，自毋
    庸宣告沒收銷燬。
據上論斷，應依刑事訴訟法第273條之1第1項、第284條之1、第
299 條第1 項前段，毒品危害防制條例第10條第1 項、第2 項、
第18條第1 項前段，刑法第2 條第1 項前段、第11條、修正前刑
法第51條第5 款，判決如主文。
本案經檢察官甲○○到庭執行職務。
中    華    民    國    95    年    7     月    28    日
                  刑事第三庭    法  官  郭瓊徽
以上正本證明與原本無異。
如不服本判決，應於收受送達後10日內向本院提出上訴書狀。
中    華    民    國    95    年    7     月    31    日
                                書記官  陳瓊芳
毒品危害防制條例第十條第一項
    施用第一級毒品者，處六月以上五年以下有期徒刑。
毒品危害防制條例第十條第二項
    施用第二級毒品者，處三年以下有期徒刑。


司法院資訊處製作；財團法人民間司法改革基金會備份。
